【裁判字號】    89,易,98
【裁判日期】    890420
【裁判案由】    違反水利法
【裁判全文】
臺灣高雄地方法院刑事判決                            八十九年度易字第九八號
    公  訴  人  臺灣高雄地方法院檢察署檢察官
    被      告  甲○○
右列被告因違反水利法案件，經檢察官提起公訴（八十八年度偵字第一六一九四號）
，本院判決如左：
    主  文
甲○○違反主管機關為保護水道，禁止在行水區內圍築魚塭行為，致生公共危險，處
有期徒刑參月。緩刑貳年。
    事  實
一、甲○○自民國七十年間起，在其家族所有，而由其管理使用之坐落高雄縣林園鄉
    ○○段二五地號、二六地號土地上圍築魚塭，並於八十八年三月間，為整理上開
    魚塭，而違反主管機關為保護水道，禁止在行水區內圍築魚塭之規定，擅自僱工
    挖除位於高屏溪行水區內，如附圖所示斜線部分，面積約二四四○平方公尺之泥
    土，而該斜線部分因與汕尾堤防間最近距離僅三十公尺，被告擅自圍築魚塭予以
    挖除泥土，危及汕尾堤防，如遇洪水危害，恐有破堤之虞，致成公共危險。
二、案經高雄縣警察局林園分局移送臺灣高雄地方法院檢察署檢察官偵查起訴。
    理  由
一、訊之被告甲○○對於右揭圍築魚塭及挖除如附圖所示斜線部分之泥土等事實供承
    不諱，惟矢口否認有違反水利法之犯行，辯稱：伊是在自己所有之土地上設置魚
    塭，且已長達一、二十年，不知道挖魚塭還要經許可，也未曾造成任何危險云云
    。然查：上開土地係被告家族所有，交被告管理使用，且其在該等土地上圍築魚
    塭已達一、二十年即約自七十年間開始，復於八十八年三月間因整理該魚塭之故
    ，未經許可，僱工挖除魚塭中之泥土等情，已據被告於警訊及偵審中供承在卷（
    見警卷第一頁反面、偵查卷第六頁反面、本院八十九年二月十五日、同年月二十
    九日、同年三月二十三日、同年四月十三日審判筆錄），且經證人即受僱於被告
    之挖土機司機吳銘揚、證人即受僱於被告之堆土機司機胡清海分別於警訊時（見
    警卷第三頁至第五頁）；證人即鄰長陳長才於本院審理時（見本院八十九年二月
    二十九日審判筆錄）；證人即載運該等已挖除泥土之貨車司機樊豐成於警訊及本
    院審理時（見警卷第二頁正面、反面、本院八十九年四月十三日審判筆錄）到庭
    結證屬實，並有土地所有權狀影本十九紙附卷可稽，而該被挖除泥土之魚塭係位
    於上開土地，然亦屬高屏溪行水區內，且其挖除未曾經過許可，而其位置即如附
    圖所示斜線部分，面積約二四四○平方公尺，深約一百六十公分，嗣於八十八年
    三月十七日高雄縣警察局林園分局前往取締，並於八十八年四月二十九日會同臺
    灣省第七河川局、被告共同勘查現場暨囑託臺灣省第七河川局進行測量等情，亦
    據證人即臺灣省第七河川局駐衛警楊國章於警訊及本院審理時（見警卷第六頁至
    第七頁、本院八十九年一月二十日審判筆錄）；證人即臺灣省第七河川局員工沈
    偉、邱毓釗於偵審中（見偵查卷第六頁反面、第七頁、本院八十九年一月二十日
    審判筆錄）及證人即高雄縣警察局林園分局警員黃國祥於本院審理時（見本院八
    十九年二月二十九日審判筆錄）證述甚明，並有八十八年四月二十九日上午十一
    時會勘筆錄、臺灣省第七河川局繪製之高屏溪河川圖籍第六號、經濟部水利處第
    七河川局八十九年一月二十四日（八九）水利七管字第○八九○二○○二七○號
    函及八十九年三月一日（八九）水利七管字第○八九○二○○四八三號函各一件
    在卷可查，而該如附圖所示斜線部分與汕尾堤防最近距離約三十公尺，因被告挖
    除該處泥土之故，如遇洪水，恐有破堤之虞，對沿岸居民、土地已有立即且明顯
    之實質公共危險，亦有前開經濟部水利處第七河川局八十九年一月二十四日（八
    九）水利七管字第○八九○二○○二七○號函一件可按，被告所辯，顯不足採信
    ，本件事證明確，被告犯行洵堪認定。
二、核被告所為，係違反水利法第七十八條第一項第二款之規定，應依水利法第九十
    二條之一第一項後段論處。被告於上開土地係圍築魚塭，且因整理魚塭而擅自挖
    除如附圖所示斜線部分之泥土，對沿岸居民、土地已有立即且明顯之實質公共危
    險，已如前述，顯見非僅損及沿岸居民免水患之權益，公訴人認被告所為，係違
    反水利法第七十八條第一項第三款規定，應依水利法第九十二條之一第一項中段
    論處，尚有未洽，惟起訴事實相同，且又屬同條款之罪，爰逕予適用水利法第九
    十二條之一第一項後段論處，併此敘明。審酌被告除於六十七年間因違反票據法
    ，經科處罰金外，並無不良前科，有臺灣高等法院被告全國前案紀錄表及臺灣高
    雄地方法院檢察署刑案資料查註紀錄表各一件附卷可稽，素行尚佳，前開土地雖
    因位於行水區，而不得擅自挖採泥土、設置魚塭，惟該等土地為其所有，且已圍
    築魚塭達一、二十年之久，犯罪結果尚未實際危及他人生命財產，及犯後坦承部
    分犯行態度良好等一切情狀，量處如主文所示之刑。末查被告未曾受有期徒刑以
    上刑之宣告，有臺灣高等法院被告全國前案紀錄表及臺灣高雄地方法院檢察署刑
    案資料查註紀錄表各一件附卷可稽，其因一時失慮，致觸刑章，經此偵審及科刑
    判決後，已知所警惕，而無再犯之虞，本院因認前開對其宣告之刑，以暫不執行
    為適當，爰併予宣告緩刑二年，以啟自新。
據上論斷，應依刑事訴訟法第二百九十九條第一項前段，水利法第九十二條之一第一
項後段，刑法第十一條前段、第七十四條第一款，罰金罰鍰提高標準條例第一條前段
，判決如主文。
中      華      民      國      八十九    年    四      月     二十     日
                                  臺灣高雄地方法院刑事庭
                                      法  官  李麗珠
右正本證明與原本無異。
如不服本判決，應於判決送達後十日內，向本院提出上訴狀。
                                      書記官  簡鴻雅
中      華      民      國      八十九    年    四      月    二十一    日
附錄本案判決論罪科刑法條：
水利法第七十八條第一項第三款：
主管機關為保護水道，應禁止左列事項：
二、在行水區內圍築魚塭、插、吊蚵及其他養殖行為。
三、在行水區內擅採砂石、堆置砂石或傾倒廢止。
水利法第九十二條之一第一項：
違反第七十八條第一項各款情形之一者，除通知限期回復原狀、清除或廢止違禁設施
外，處六千元以上三萬元以下罰鍰；因而損害他人權益者，處三年以下有期徒刑、拘
役或科或併科四千元以上兩萬元以下罰金；致生公共危險者，處五年以下有期徒刑，
得併科六千元以上三萬元以下罰金。


司法院資訊處製作；財團法人民間司法改革基金會備份。
